【裁判字號】    89,裁,1191
【裁判日期】    890921
【裁判案由】    綜合所得稅
【裁判全文】
最  高  行  政  法  院  裁  定                  八十九年度裁字第一一九一號
    聲  請  人  甲○○
    相  對  人  財政部臺北市國稅局
    代  表  人  張盛和
右聲請人因綜合所得稅事件，對本院中華民國八十八年一月二十八日八十八年度裁字
第八三號裁定，聲請再審，本院裁定如左︰
    主  文
再審之聲請駁回。
再審訴訟費用由再審聲請人負擔。
    理  由
按適用法規顯有錯誤及當事人發現未經斟酌之重要證物，均得以再審之訴對於確定終
局判決聲明不服，固為行政訴訟法第二百七十三條第一項第一款及第十三款規定，裁
定已確定而有此等情形時，依同法第二百八十三條規定亦得聲請再審。然依同法第二
百七十七條第一項第四款規定聲請再審時，應以訴狀表明「再審理由及關於再審理由
並遵守不變期間之證據。」，此所謂表明再審理由，必須指明原裁定有如何合於行政
訴訟法第二百七十三條所定再審事由之具體情事，始為相當，倘僅泛言有何條款之再
審事由，而無具體情事；或僅指明其原起訴應有理由，而未具體指及所對之聲請再審
之確定裁定，有何合於再審之事由者，均難謂已表明再審事由，其再審之聲請，即屬
不合法。查本件原確定裁定，駁回原告之訴，係以：「按人民因中央或地方機關之違
法行政處分，認為損害其權利，依訴願法提起再訴願而不服其決定者，方得向行政法
院提起行政訴訟，行政訴訟法第一條第一項前段定有明文。故如提訴願或再訴願不合
法，即非得提起行政訴訟。又訴願自機關之行政處分書或決定書達到之次日起，應於
三十日內提起之，訴願法第九條第一項亦有明文規定。若逾越三十日之不變期間而提
起訴願，自為法所不許（本院八十二年判字第五八三號判例參照）。本件原告於民國
八十六年十月十八日收受原處分（八六財北稅法字第八六○四九三二○號復查決定）
，有郵務送達掛號郵件回執附原處分卷可稽，計其三十日之提起訴願期間，應於民國
八十六年十一月十七日屆滿，則原告遲至同年十二月一日始向財政部提起訴願，有其
提出之訴願書上收文戳可按，其提起訴願，已逾上開法定不變期間，揆諸首開說明，
自為法所不許。一再訴願決定以其訴願逾期，從程序上予以駁回，核無不合」等語，
認原告起訴為不合法，予以駁回，並未就該件原告實體上之主張加以審究，有該裁定
影本在卷可憑。是本件原確定之裁定，係以原告起訴不合法，而為原告敗訴之裁定，
並未就實體事項加以審酌。本件聲請再審意旨略以：聲請人八十一年度綜合所得稅已
依僱主國防部中山科學研究院（下稱中科院）所填發之扣繳憑單依法各於該年度法定
時間申報繳完畢，詎相對人竟以其短報該年度取自中科院所得新台幣四六九、七二八
元，遂核定應補徵稅額新台幣七五、五○九元，經訴願、再訴願，提起行政訴訟，為
原裁定予以駁回，而以其所領之「品位加給」及「技術津貼」於本件課稅，應受「信
賴保護原則」之適用，而合於所得稅法第四條第八款前段免稅規定，認原確定裁定有
適用法規顯有錯誤及當事人發現未經斟酌之重要證據等情形等語。足見本件聲請人並
非針對原確定裁定，所以為「原告之訴駁回」之理由，具體加以指摘，明有何合於
前開再審之理由。揆諸首揭說明，本件聲請難謂合法，應予駁回。
據上論結，本件再審之聲請為不合法，爰依行政訴訟法施行法第二條，行政訴訟法第
二百八十三條、第二百七十八條第一項、第一百零四條、民事訴訟法第九十五條、第
七十八條，裁定如主文。
中      華      民      國    八十九    年      九      月    二十一    日
              最 高 行 政 法 院 第 二 庭
                                審 判 長 法  官      陳  石  獅
                                         法  官      林  家  惠
                                         法  官      彭  鳳  至
                                         法  官      黃  璽  君
                                         法  官      黃  合  文
右  正  本  證  明  與  原  本  無  異
                                         法院書記官  蘇  金  全
中      華      民      國    八十九    年      八      月    二十二    日


司法院資訊處製作；財團法人民間司法改革基金會備份。
